臺灣屏東地方法院民事判決　　　　　　　 96年度保險字第8號
原　　　告　丙○○
訴訟代理人　蔡鴻杰律師
複代理人　　陳純青律師
被　　　告　新光人壽保險股份有限公司
法定代理人　甲○○
訴訟代理人　丁○○
上列當事人間請求給付保險金事件，本院於民國96年9 月26日言
詞辯論終結，判決如下：
    主  文
原告之訴及假執行之聲請均駁回。
訴訟費用由原告負擔。
    事實及理由
一、原告起訴主張：緣訴外人即被保險人陳鈞德於民國94年8 月
    18日向被告投保新光富貴長紅終身壽險新臺幣（下同）45萬
    元，附加平安意外傷害保險（下稱系爭平安險）300 萬元、
    平安意外傷害321 保險（下稱系爭平安321 險，與上開平安
    險合稱為系爭保險）100 萬元，原告則為受益人。詎陳鈞德
    於95年7 月3 日因所駕駛之汽車撞擊橋墩導致蜘蛛膜下腔出
    血，延至同月5 日死亡後，經原告檢具相關資料向被告申請
    理賠，被告竟僅於同年10月11日賠付終身壽險45萬元，至於
    所附加之系爭保險合計400 萬元，則設詞拒予理賠。為此，
    爰依系爭保險契約及保險法第34條第1 、2 項之規定，提起
    本件訴訟等語。並聲明：被告應給付原告400 萬元，及自95
    年10月12日（即被告賠付新光富貴長紅終身壽險保險金45萬
    元之翌日）起至清償日止，按週年利率百分之10計算之利息
    ；並願供擔保，請准宣告假執行。
二、被告抗辯：依系爭平安險及平安321 險保險單條款第3 條約
    定：「本附約所稱之意外傷害事故：係指被保險人於本附約
    有效期間內，因遭受意外傷害事故，致其身體蒙受傷害而致
    殘廢或死亡。前款所稱意外傷害事故，指非由疾病引起之外
    來突發事故」；第9 條約定：「被保險人於本附約有效期間
    內遭受第3 條引起之外來突發事故，自意外傷害事故發生之
    日起180 日以內死亡者，本公司按本附約之保險金額給付意
    外身故保險金」。訴外人陳鈞德雖向被告投保系爭保險，然
    其死亡原因，依安泰醫院及財團法人長庚紀念醫院（下稱高
    雄長庚醫院）病歷所載，既為「自發性蜘蛛膜下腔出血」及
    「腦動脈瘤破裂出血」，足見其係因自身內在之疾病導致死
    亡，並非肇因於外來突發事故，故被告依約自無給付意外身
    故保險金之義務等語。並聲明：原告之訴駁回；如受不利判
    決，願供擔保請准免為假執行之宣告。
三、兩造爭執及不爭執事項：
  (一)不爭執事項：
  1.原告於94年8 月18日以陳鈞德為被保險人，向被告投保富貴
    長紅終身壽險，保險金額為45萬元，並附加系爭平安險及平
    安321 險，保險金額分別為300 萬元、100 萬元，身故受益
    人為原告。
  2.陳鈞德業於95年7 月5 日死亡。如陳鈞德之死亡符合意外死
    亡之條件，則被告應給付原告保險金400 萬元，及自95年10
    月11日起算之利息。
  3.依安泰醫院診斷證明書記載，陳鈞德之死亡原因為蜘蛛膜下
    腔出血、腦動脈瘤破裂。而依高雄長庚醫院診斷證明書記載
    ，陳鈞德之死亡原因為廣泛性蜘蛛膜下腔出血；又高雄長庚
    醫院病歷上所載R/O （rule out）乙詞之意，係為「疑似」
    ，而非「排除」。
  (二)爭執事項：
    陳鈞德之死亡，係肇因於車禍所導致之蜘蛛膜下腔出血，抑
    因自發性蜘蛛膜下腔出血及腦動脈瘤破裂出血而死亡？
四、兩造就陳鈞德死亡原因，究否肇因於車禍所導致之蜘蛛膜下
    腔出血，而符合系爭保險契約所約定之意外傷害事故所致之
    死亡條件，互有爭執，本院就此判斷如下：
  (一)按「當事人主張有利於己之事實者，就其事實有舉證之責任
    。」民事訴訟法第277 條本文著有明文。又「傷害保險人於
    被保險人遭受意外傷害及其所致殘廢或死亡時，負給付保險
    金額之責。前項意外傷害，指非由疾病所引起之外來突發事
    故所致者。」保險法第131 條亦有明定。本件原告既主張被
    保險人陳鈞德係因非由疾病引起之外來突發事故而致死亡，
    請求被告給付保險金，則依諸前揭民事訴訟法第277 條之規
    定，其就此有利於己之事實，自應負舉證之責任。
  (二)原告主張陳鈞德係因車禍導致蜘蛛膜下腔出血因而死亡之情
    ，固據提出臺灣屏東地方法院檢察署（下稱屏東地檢署）相
    驗屍體證明書1 紙為證，惟查：
  1.前開相驗屍體證明書就陳鈞德之死亡原因固記載：「直接引
    起死亡之原因：蜘蛛膜下腔出血（誤載為蛛蜘膜下腔出血）
    ；先行原因：車禍，汽車與橋墩相撞」等語；然該署法醫驗
    斷書（附於屏東地檢署95年度相字第388 號相驗卷，下稱相
    驗卷，第28頁）就陳鈞德之直接死亡雖記載為：蜘蛛膜下腔
    出血（誤載為蛛蜘膜下腔出血），然就先行原因則未予記載
    ，是前開相驗屍體證明書就肇致陳鈞德死亡之先行原因判斷
    為「車禍，汽車與橋墩相撞」是否正確，已難令人無疑。復
    參以屏東地檢察署檢察官於95年7 月28日製作之相驗報告書
    ，就陳鈞德之死亡原因係記載為：腦動脈瘤破裂、蛛網膜下
    腔出血，此亦有該相驗報告書可稽（附於相驗卷第40頁），
    似認為陳鈞德係因腦動脈瘤破裂、蛛網膜下腔出血而致死亡
    ，又與前揭相驗屍證明書所載之死亡原因不盡相同乙節，足
    見依據屏東地檢署前揭文件所示，固可認定陳鈞德無他殺嫌
    疑，然就陳鈞德究係因所駕駛之車輛撞擊橋墩而導致蜘蛛膜
    下腔出血因而死亡，抑係因自發性或外力所造成之腦動脈瘤
    破裂，而導致蜘蛛膜下腔出血因而死亡，尚無法據之而為認
    定。
  2.原告雖否認陳鈞德有腦動脈瘤破裂之情事，然陳鈞德確罹有
    腦動瘤病症之事實，為原告所不否認，並有原告提出之陳鈞
    德腦部斷層電腦列印資料可證（附於本院卷第111 至136 頁
    ）。參酌證人即斯時醫療陳鈞德之安泰醫院急診室醫師乙○
    ○證稱：「（問：【提示前開腦部斷層電腦列印資料】腦動
    脈瘤破裂是上開照片的哪1 份？）每1 張都有，每1 張都可
    看出蜘蛛網膜下腔出血」、「（問：從3D影像是否可看到有
    腦動脈瘤存在？）有存在」、「（問：動脈瘤附近沒有顯影
    劑外洩情況，是否顯示動脈瘤並沒有大量出血，也就是血不
    是從動脈瘤流出來？）就出血的位置來講，應該是動脈瘤，
    基本上腦動脈瘤是那裡的血管有病變而造成那邊血管特別薄
    ，血都在那附近，依照過去臨床經驗判斷，應該是疑似腦動
    脈瘤破裂，當然這需要開刀才可得知正確原因」、「（問：
    顯影劑沒有大量洩出來，所以說血並沒有大量從腦動脈瘤流
    出，否則顯影劑會大量洩出來？）應該說顯影劑沒有大量洩
    出來，而不是說血沒有大量洩出來」等語（見本院卷第77至
    79頁）；及陳鈞德經送往高雄長庚醫院診治後，該院亦認陳
    鈞德之腦部電腦斷層掃瞄，呈現瀰漫性蜘蛛膜下腔出血，因
    陳鈞德無明顯外傷，故為自發性出血，腦動脈瘤破裂為最常
    見之原因（有該院（96）長庚院高字第680837號函可佐，附
    於本院卷第140 頁）等節，顯見陳鈞德腦內確有動脈瘤存在
    ，且其蜘蛛膜下腔出血非無可能係由於該動脈瘤破裂所致，
    是原告主張陳鈞德無腦動脈瘤破裂情事等語，尚難遽採。
  3.原告雖又主張，縱認陳鈞德有腦動脈瘤破裂之情事，亦係由
    外力所造成，並非自發性之出血等語。惟查，(1)陳鈞德雖係
    因蜘蛛膜下腔出血而導致死亡，然於醫學上並無法判斷此種
    出血係因外來撞擊或自發性所造成，至於腦動脈瘤雖有可能
    因高血壓導致破裂，但也有可能因為撞擊而破裂，只能就事
    後結果加以判斷之情，已據證人乙○○證陳在卷（見本院卷
    第77至78頁）。(2)又陳鈞德經高雄長庚醫院診治後，經認陳
    鈞德之腦部電腦斷層掃瞄，呈現瀰漫性蜘蛛膜下腔出血，因
    陳鈞德無明顯外傷，故為自發性出血，腦動脈瘤破裂為最常
    見之原因，前亦述及。(3)陳鈞德於95年7 月3 日18時15分許
    ，確有駕駛車牌號碼F7—7819號自用小客貨車撞擊屏東縣崁
    頂鄉港東村港東二號橋（下稱二號橋）橋墩之情事，固為兩
    造所不爭執，並經本院依職權調閱屏東地檢署相驗卷核閱屬
    實，然陳鈞德所駕駛之前開車輛，於二號橋上並未曾與其他
    車輛發生過撞擊，僅先向右擦撞再撞擊左邊橋墩，當時該車
    車速很慢幾乎快停下來，陳鈞德復繫有安全帶等情，業經當
    時之目擊證人張惠清於警詢證述綦詳（見相驗卷第39頁）。
    而陳鈞德所駕駛之上開車輛，於車禍發生後，係斜向停置於
    二號橋上，該車輛除左前車燈破裂及左前車頭有擦痕外，餘
    並無損壞之情，亦有道路交通事故現場圖、車禍現場照片附
    於相驗卷可憑（分附於該卷第5 頁、第17至19頁、第33至36
    頁）。則陳鈞德於撞擊橋墩前是否業已陷入無法操控車輛之
    狀態，殊難令人無疑，否則於空曠無車之二號橋，其何以未
    正常行駛，反出現車速極慢，且忽而向右、忽而向左之行駛
    態樣，甚或斜向駛往對向撞擊橋墩？(4)綜上，醫學上既無法
    斷定陳鈞德蜘蛛膜下腔出血是由於外力撞擊抑出於自發性，
    而高雄長庚醫院以專業判斷後，復認陳鈞德蜘蛛膜下腔應為
    自發性之出血，而以腦動脈瘤破裂為最常見，再參以陳鈞德
    於車禍前，其駕駛行為又已出現不合理之情狀，則實無由排
    除陳鈞德係因腦動脈瘤破裂所致自發性蜘蛛膜下腔出血，方
    致其車失控撞擊橋墩之可能。從而，原告此部分之主張，亦
    難遽然採信。
五、本件原告主張陳鈞德係因非由疾病引起之外來突發事故而致
    死亡，符合系爭保險契約所約定之給付保險金條件，既就之
    負有舉證責任，惟依其所提證據及本院調查結果，並不能證
    明陳鈞德之死亡確係因外來突發事故導致蜘蛛膜下腔出血所
    致，均如上述，則原告依系爭保險契約及保險法第34條第1
    、2 項之規定，請求被告給付保險金共400 萬元，及自95年
    10月12日起至清償日止，按週年利率百分之10計算之利息，
    為無理由，應予駁回。
六、原告之訴既經駁回，其假執行之聲請即失所依附，應併予駁
    回。
七、本件判決基礎已臻明確，兩造其餘主張、陳述及所提證據，
    核與判決結果無影響，毋庸再予逐一審酌論述，附此敘明。
八、據上論結，本件原告之訴為無理由，依民事訴訟法第78條，
    判決如主文。
中　　華　　民　　國　　96　　年　　10　　月　　9 　　日
                  民事第一庭  法　官　徐美麗
正本係照原本作成。
如不服本判決，應於收受送達後20日內向本院提出上訴書狀。
                              書記官　曾文玲
中　　華　　民　　國　　96　　年　　10　　月　　9 　　日
